【裁判字號】    92,台上,4005
【裁判日期】    920724
【裁判案由】    妨害自由
【裁判全文】
最高法院刑事判決                              九十二年度台上字第四００五號
    上  訴  人  乙○○
                甲  ○
                丙○○
右上訴人等因妨害自由案件，不服台灣高等法院台南分院中華民國九十二年四月十七
日第二審更審判決（九十一年度重上更(一)字第二二三號，起訴案號：台灣雲林地方法
院檢察署八十六年度偵字第三六一一號），提起上訴，本院判決如左：
    主  文
上訴駁回。
    理  由
一乙○○妨害自由部分：
按刑事訴訟法第三百七十七條規定，上訴於第三審法院，非以判決違背法令為理由，
不得為之。是提起第三審上訴，應以原判決違背法令為理由，係屬法定要件。如果上
訴理由狀並未依據卷內訴訟資料，具體指摘原判決不適用何種法則或如何適用不當，
或所指摘原判決違法情事，顯與法律規定得為第三審上訴理由之違法情形，不相適合
時，均應認其上訴為違背法律上之程式，予以駁回。上訴人乙○○上訴意旨略稱：告
訴人黃信隆告訴意旨或稱上訴人乙○○得知其有新台幣（下同）六十萬元在放二胎而
擄人勒索一張十萬元之本票，或稱上訴人乙○○得知其在台北攤販有事而擄人恐嚇一
張十萬元本票，或稱上訴人乙○○向其要幾十萬元由白鳳玲轉交乙○○，前後不一，
原審對此未詳予調查究明真相，復未就告訴人所稱遭上訴人毆打部分，命其提出驗傷
單，遽為判決，有欠允當等語。
惟查原判決認定上訴人乙○○有原判決事實欄所記載之犯行，係依憑告訴人黃信隆之
指訴、證人陳素良、黃建華、黃輔源、白鳳玲、陳義豪之證言，並參酌共同被告丙○
○相關供述，予以綜合判斷，因而撤銷第一審關於乙○○部分之判決，改判論處乙○
○共同連續以強押上車方法，剝奪人之行動自由罪刑，已詳予說明其所憑之證據及其
認定之理由。而以乙○○否認有妨害自由之犯行，所辯各節，認係卸責之詞，不足採
信，依據卷內資料，於理由內予以指駁。所為論斷，均有卷存資料可資覆按，從形式
上觀察，並無所謂違背法令之情形。按原判決事實欄雖記載乙○○等於妨害自由之過
程中曾毆打黃隆信，但已敘明傷害部分未據告訴，理由內亦未論述乙○○有犯傷害罪
，原審未調取相關之驗傷單，顯然與妨害自由部分之事實認定不生影響，難謂有應於
審判期日調查之證據未予調查之情形。又告訴人有關對乙○○涉犯恐嚇取財部分之指
訴，存有諸多瑕疵，且與事實不符，原判決已調查說明，並據為其被訴涉犯恐嚇取財
罪嫌部分，不另為無罪諭知之理由。上訴意旨仍執告訴人此部分供述，指原判決關於
妨害自由部分有調查未盡之情形，難謂係依據卷內資料執為指摘之合法上訴第三審理
由。乙○○此部分之上訴為違背法律上之程式，應予駁回。
二甲○、丙○○妨害自由部分：
查第三審上訴書狀，應敘述上訴之理由，其未敘述者，得於提起上訴後十日內補提理
由書於原審法院，已逾上述期間，而於第三審法院未判決前仍未提出上訴理由書狀者
，第三審法院應以判決駁回之，刑事訴訟法第三百八十二條第一項、第三百九十五條
後段規定甚明。本件上訴人甲○、丙○○妨害自由部分，不服原審判決，於九十二年
五月二十六日分別提起上訴，並未敘述理由，迄今逾期已久，於本院未判決前仍未提
出，依上開規定其上訴自非合法，應予駁回。
三上訴人等被訴恐嚇取財及強制罪嫌部分：
按刑事訴訟法第三百七十六條所列各罪之案件，經第二審判決者，不得上訴於第三審
法院，法有明文。上訴人等被訴涉牽連犯恐嚇取財及強制罪嫌，原判決不另為無罪諭
知部分，起訴書認係涉犯刑法第三百四十六條第一項、第三百零四條第一項罪嫌，核
屬刑事訴訟法第三百七十六條第一款、第六款之案件，依上開說明，既經第二審判決
，自不得上訴於第三審法院。縱起訴意旨指此部分與前述上訴人等妨害自由部分有牽
連犯關係，為裁判上一罪，但其妨害自由部分，上訴為不合法，本院應從程序上予以
駁回，而無從為實體上審判，對於此部分，亦無從適用審判不可分原判決，為實體上
審判。上訴人等竟復一併提起上訴，顯為法所不許，應予駁回。
信據上論結，應依刑事訴訟法第三百九十五條，判決如主文。
中      華      民      國    九十二    年      七      月    二十四    日
                              最高法院刑事第三庭
                                  審判長法官  董  明  霈
                                        法官  林  茂  雄
                                        法官  王  居  財
                                        法官  張  祺  祥
                                        法官  洪  清  江
      右正本證明與原本無異
                                              書  記  官
中      華      民      國    九十二    年      七      月    二十九    日
                                                                        Ｔ


司法院資訊處製作；財團法人民間司法改革基金會備份。
